【裁判字號】    95,簡,475
【裁判日期】    951023
【裁判案由】    汽車運輸業管理規則
【裁判全文】
臺北高等行政法院判決
                                     95年度簡字第00475號
原      告  豪泰汽車客運股份有限公司
代  表  人  甲○○
被      告  臺北市政府交通局
代  表  人  林志盈（局長）
上列當事人間因汽車運輸業管理規則事件，原告不服臺北市政府
中華民國95年5月19日府訴字第09584357000號訴願決定，提起行
政訴訟。本院判決如下：
    主  文
原告之訴駁回。
訴訟費用由原告負擔。
    事  實
一、事實概要：
    原告為經營公路汽車客運業者，營運有「臺北市－新竹古奇
    峰」國道客運路線。惟經民眾於民國（下同）95年1月9日向
    被告檢舉於原告所營路線，發現原告所屬車號AG–995、340
    –AC及34 1–AC等營業大客車，分別於94年12月10日及94年
    12月18日，於臺北市臺北車站北側門僅可下客站位，違規接
    駁載送乘客至國道客運臺北總站，經被告核認原告違反汽車
    運輸業管理規則第37條、第38條及第40條規定，爰依公路法
    第77條第1項規定，並參照臺北市政府交通局處理公路及市
    區汽車客運業違反公路法第77條事件裁罰基準第2點附表三
    之（三）「擅自變更或增減營運路線者」，以95年1月13日
    北市交二字第09530189300號函（下稱原處分），處原告新
    臺幣（下同）6萬元罰鍰。原告不服，提起訴願，遭決定駁
    回，遂提起本件訴訟。
二、兩造聲明：
    (一)原告聲明：
      1.撤銷原處分及訴願決定。
      2.訴訟費用由被告負擔。
    (二)被告聲明：
      1.駁回原告之訴。
      2.訴訟費用由原告負擔。
三、兩造之爭點：
    (一)原告主張之理由：
      1.本件訴願決定書理由欄中所引交通公路總局91年8月19
        日函所附91年7月30日紀錄決議事項之內容，與本件事
        實不盡相同，是否可援引適用，不無疑義。另理由欄中
        所引之附表三之（三）中所稱之「擅自變更或增減營運
        路線」，得否包括汽車運輸業管理規則第40條有關公路
        汽車客運業班車，亦屬不無疑義。
      2.又原告配合被告政策，於正式進駐國道客運總站前，分
        別於原告公司網站及原承德路停靠站均有明確資訊告知
        乘客改至國道客運臺北總站搭車；然對於部分仍不知此
        項訊息乘客，原告在無更改營運路線情況下，提供乘客
        轉乘至國道客運總站之免費接駁服務，並無涉及營業行
        為。是而在諸多細節尚未完備前，被告應給予協助與輔
        導改善，而非一味處罰打壓。從而本件原告之行駛路線
        均依被告規劃及會勘後之行駛路線，並無被告主張「擅
        自變更或增減營運路線」之情事。
    (二)被告主張之理由︰
      1.按「本法所稱公路主管機關：在中央為交通部；在直轄
        市為直轄市政府，‧‧‧」「汽車或電車運輸業，第77
        條第1項規定：「汽車或電車運輸業，違反依第79條第5
        項所定規則者，由公路主管機關處新臺幣9千元以上9萬
        元以下罰鍰，並得按其情節，吊扣其違規營業車輛牌照
        1個月至3個月，或定期停止其營業之一部或全部，並吊
        銷其非法營業車輛之牌照，或廢止其汽車運輸業營業執
        照及吊銷全部營業車輛牌照。」「汽車及電車運輸業申
        請資格條件、立案程序、營運監督、業務範圍、營運路
        線許可年限及營運應遵行事項與對汽車及電車運輸業之
        限制、禁止事項及其違反之罰鍰、吊扣、吊銷車輛牌照
        或廢止汽車運輸業營業執照之要件等事項之限制，由交
        通部定之。」分別為公路法第3條、第77條第1項及第79
        條第5項所明定。復按「本規則依公路法第79條規定訂
        定之。」「公路汽車客運業班車，應依營運路線許可證
        所核定之路線起點、經過地點、終點、里程行駛營運並
        停靠核定之站位上下客。除臨時性需要外，不得開行部
        分路段之班車。」汽車運輸業管理規則第1條及第40條
        定有明文。
      2.次按臺北市政府交通局處理公路及市區汽車客運業違反
        公路法第77條事件裁罰基準第2點規定之處理公路及市
        區汽車客運業違反公路法第77條第1項事件之裁罰基準
        表三之（三）規定，擅自變更或增減營運路線者，得處
        以9千元以上9萬元以下之罰鍰，或吊扣營業車輛牌照1
        個月至3個月或定期停止其營業之一部或全部，或報請
        交通部撤銷其汽車運輸業營業執照及吊銷全部營業車輛
        牌照。復按交通部公路總局91年8月19日路監運字第
        9184144號函所附91年7月30日召開之「公路汽車客運審
        議委員會第8次全體委員會議」紀錄亦載明，提供不特
        定民眾免費接駁載送至轉運站，該路線行駛之區○○○
        路線之延伸已嚴重影響運輸市場營運秩序，不符公路法
        第34條分類營運之意旨。
      3.查原告所屬「臺北市－新竹古奇峰」國道客運路線，依
        被告94年8月2日北市交二字第09433236500號函說明二
        之動線站位調整附表，該路線位於臺北車站北一門旁之
        站位僅可下客，至北一門旁之下客站至國道客運臺北總
        站間之動線則屬空駛動線，即不得有載客之行為，且被
        告亦於94年9月16日以北市交二字第09434127800號函知
        各業者位於管制區○○路側上客站位自94年11月16日起
        撤銷。從而，原告違規載客之行為已違反汽車運輸業管
        理規則第40條規定，此有民眾檢舉原告於僅可下客之站
        位違規接駁載客所附照片6幀、原告於承德路站位現場
        及網站公告等資料可稽，且原告亦自承於臺北車站北一
        門僅可下客站位提供轉乘之載客服務。
      4.次查原告雖主張係提供民眾轉乘至國道客運轉運站之免
        費接駁服務，惟按交通部公路總局91年8月19日路監運
        字第9184144號函所附91年7月30日召開「公路汽車客運
        審議委員會第8次全體委員會議」之決議，該接駁行為
        視同營運路線之延長。是而，原告違規行為已構成臺北
        市政府交通局處理公路及市區汽車客運業違反公路法第
        77條事件裁罰基準第2點三之（三）「擅自變更或增減
        營運路線」之實，原告自不得以免費接駁而冀免其責。
        是此，被告以原告違反汽車運輸業管理規則第40條規定
        ，依同規則第137條、公路法第77條第1項規定處分原告
        ，並參照上開裁罰基準規定，處原告新臺幣6萬元罰鍰
        ，自無不合。
      5.至原告主張交通部公路總局91年8月19日函附會議紀錄
        決議事項與本件事實不盡相同一節。查該決議事項所述
        ，係以兩家不同之公路汽車客運業者彼此間訂約運送，
        而該接駁巴士行駛之路線有別於原公路汽車客運業者經
        奉公路主管機關核定之應行駛路線，致有「該路線行駛
        之區○○○路線之延伸」之決議，其與本案係由原告公
        司所屬之車輛，於僅可下客站位違規接駁載客之情形，
        雖未盡相同，然揆諸該決議之精神，乃著重規範公路汽
        車客運業者應依核定之營運路線行駛，如有逾越，自應
        視同路線之延伸而有汽車運輸業管理規則第40條之適用
        ，且原告違規事證明確，已如前述，被告之處分洵屬適
        法。
      6.另原告訴稱主管單位應給予業者協助與輔導而非打壓‧
        ‧‧等語，查被告分別於93年2月、93年11月及94年11
        月4日公告並轉知各業者管制區內長途客運站位各階段
        管制措施，且國道客運臺北總站自94年8月16日啟用後
        ，為避免突然更改上客站位對客運公司所帶來之衝擊及
        協助維護業者營運權益，被告另給予各業者3個月之撤
        站準備緩衝期，俾供業者逐步撤銷管制區內路邊上客站
        位，實已給予業者充分時間準備撤站事宜。是原告所稱
        ，顯非事實，不足採信。
    理  由
一、按「本法所稱公路主管機關：在中央為交通部；在直轄市為
    直轄市政府，‧‧‧」「汽車或電車運輸業，第77 條第1項
    規定：「汽車或電車運輸業，違反依第79條第5項所定規則
    者，由公路主管機關處新臺幣9千元以上9萬元以下罰鍰，並
    得按其情節，吊扣其違規營業車輛牌照1個月至3個月，或定
    期停止其營業之一部或全部，並吊銷其非法營業車輛之牌照
    ，或廢止其汽車運輸業營業執照及吊銷全部營業車輛牌照。
    」「汽車及電車運輸業申請資格條件、立案程序、營運監督
    、業務範圍、營運路線許可年限及營運應遵行事項與對汽車
    及電車運輸業之限制、禁止事項及其違反之罰鍰、吊扣、吊
    銷車輛牌照或廢止汽車運輸業營業執照之要件等事項之限制
    ，由交通部定之。」分別為公路法第3條、第77條第1項及第
    79 條第5項所明定。復按「本規則依公路法第79條規定訂定
    之。」「公路汽車客運業班車，應依營運路線許可證所核定
    之路線起點、經過地點、終點、里程行駛營運並停靠核定之
    站位上下客。除臨時性需要外，不得開行部分路段之班車。
    」「「汽車運輸業違反本規則規定者，應依公路法第77條第
    1項之規定舉發。」汽車運輸業管理規則第1條、第40條及第
    137條定有明文。
二、次按臺北市政府交通局處理公路及市區汽車客運業違反公路
    法第77條事件裁罰基準第2點規定之處理公路及市區汽車客
    運業違反公路法第77條第1項事件之裁罰基準表三之（三）
    規定，擅自變更或增減營運路線者，得處以9千元以上9萬元
    以下之罰鍰，或吊扣營業車輛牌照1個月至3個月或定期停止
    其營業之一部或全部，或報請交通部撤銷其汽車運輸業營業
    執照及吊銷全部營業車輛牌照。
三、查原告所屬「臺北市－新竹古奇峰」國道客運路線，其所屬
    車號AG–995及340–AC、341–AC營業大客車，經民眾檢舉
    於事實欄所述時、地，於僅可下客之站位違規接駁載客。從
    而，原告違規載客之行為已違反汽車運輸業管理規則第40條
    規定，此有民眾檢舉原告於僅可下客之站位違規接駁載客所
    附照片6幀、原告於承德路站位現場及網站公告等資料可稽
    ，且原告亦自承於臺北車站北一門僅可下客站位提供轉乘之
    載客服務。被告乃認原告提供不特定民眾免費接駁載送至轉
    運站之行為，視同路線之延伸，已嚴重影響運輸市場營運秩
    序，違反汽車運輸業管理規則第37條、第38條及第40條等規
    定，爰依公路法第77條第1項規定，並參照臺北市政府交通
    局處理公路及市區汽車客運業違反公路法第77條事件裁罰基
    準第2點三之（三）「擅自變更或增減營運路線者」，處原
    告6萬元罰鍰，自屬有據。
四、至原告主張訴願決定引據交通部公路總局91年8月19日函附
    會議紀錄決議事項與本件事實不盡相同一節。查本件原告有
    違反前述汽車業管理規則之違章行為業已明確，訴願決定引
    據上述交通部公路總局決議僅在說明，原告之行為與決議事
    項所述，兩家不同之公路汽車客運業者彼此間訂約運送，而
    該接駁巴士行駛之路線有別於原公路汽車客運業者經奉公路
    主管機關核定之應行駛路線，致有「該路線行駛之區○○○
    路線之延伸」，其與本案係由原告公司所屬之車輛，於僅可
    下客站位違規接駁載客之情形，雖未盡相同，然揆諸該決議
    之精神，乃著重規範公路汽車客運業者應依核定之營運路線
    行駛，如有逾越，自應視同路線之延伸而有汽車運輸業管理
    規則第40條之適用，並非作為原告違法之法規依據，且原告
    違規事證明確，已如前述，被告之處分洵屬適法。
五、另原告訴稱主管單位應給予業者協助與輔導而非打壓‧‧‧
    等語，查被告分別於93年2月、93年11月及94年11 月4日公
    告並轉知各業者管制區內長途客運站位各階段管制措施，且
    國道客運臺北總站自94年8月16日啟用後，為避免突然更改
    上客站位對客運公司所帶來之衝擊及協助維護業者營運權益
    ，被告另給予各業者3個月之撤站準備緩衝期，俾供業者逐
    步撤銷管制區內路邊上客站位，實已給予業者充分時間準備
    撤站事宜。是原告所稱，顯非事實，不足採信。
六、綜上，原告所訴非有理由，委無足採。從而被告據依首揭規
    定處原告新台幣6萬元之罰鍰，於法並無不合，訴願決定予
    以維持亦無違誤，原告之訴應予駁回。又本件事證明確，爰
    不經言詞辯論逕為判決。
據上論結，本件原告之訴為無理由，爰依行政訴訟法第98條第3
項前段，判決如主文。
中    華    民    國    95    年    10    月    23    日
                            第五庭  法  官  張瓊文
上為正本係照原本作成。
本件以訴訟事件所涉及之法律見解具有原則性者為限，始得於本
判決送達後20日內向本院提出上訴狀並表明上訴理由，如已於本
判決宣示後送達前提起上訴者，應於判決送達後20日內補具上訴
理由（均按他造人數附繕本），且經最高行政法院許可後方得上
訴。
中    華    民    國    95    年    10    月    23    日
                                    書記官  吳柏洲


司法院資訊處製作；財團法人民間司法改革基金會備份。
